臺灣高等法院交通事件裁定　　　　　　　　　　　　九十一年度交抗字第六六三號
　　抗　告　人
　　即受處分人　甲○○
右列抗告人因違反道路交通管理處罰條例案件，不服臺灣台北地方法院中華民國九十
一年七月二十九日裁定（九十一年度交聲字第四三五號），本院裁定如左：
    主  文
原裁定撤銷。
甲○○汽車駕駛人停車時，在顯有妨礙他車通行之處所停車，處罰鍰新台幣玖佰元。
    理  由
一、按汽車駕駛人停車時應依車輛順行方向緊靠道路右側，單行道應緊靠路邊停車，
    在顯有妨礙他車通行處所停車者，處新台幣（下同）六百元以上一千二百元以下
    罰款，道路交通安全規則第一百十二條第二項、道路交通管理處罰條例第五十六
    條第一項第五款分別定有明文。次按逕行舉發違反道路交通管理事件，經汽車所
    有人依通知單之應到案日期前到案，並告知違規駕駛人姓名、身分證統一編號及
    住址者，處罰機關應即另行通知違規駕駛人到案依法處理；逾應到案日期，處罰
    機關應依道路交通管理處罰條例第八十五條第三項規定處罰該汽車所有人，違反
    道路交通管理事件統一裁罰標準及處理細則第二十四條亦定有明文。
二、原處分機關係以：本件受處分人即異議人甲○○所有車號Ｓ九－三五五二自用小
    客車，於民國九十年七月二十八日下午七時四分左右，停放在台北市○○街九十
    號前之車道上顯有妨礙他車通行之處所，經台北市政府警察局交通警察大隊第二
    分隊員警蔡瑋庭以拍照方式存證，並以受處分人違反道路交通管理處罰條例第五
    十六條第一項第五款之行為逕行舉發，受處分人於同年八月六日收受舉發通知單
    （見聲明異議狀），惟逾應到案日期（九十年八月三十日）之同年九月五日始向
    原舉發機關申訴，嗣經原處分機關函請原舉發單位調查結果，仍認受處分人有上
    開違規行為，乃依道路交通管理處罰條例第五十六條第一項第五款規定裁處受處
    分人罰鍰九百元。
三、原審裁定略以：受處分人違規停車事實，有違規舉發照片二張為憑，雖舉發地點
    之黃網線非台北市交通管制工程處所繪，然尚不影響受處分人所有車輛佔用車道
    ，妨礙交通之事實，況交通警察摯單舉發係行政處分，自應受合法、正確之推定
    ，故受處分人否認違規，不足採信。惟受處分人於舉發通知單上所載應到案日期
    （九十年八月三十日）後之同年九月五日始向原處分機關提出申訴，依違反道路
    交通管理事件統一裁罰標準表（逾越應到案日十五日內）之規定，應裁處罰鍰一
    千元，然原處分機關裁以受處分人於應到案日前申訴之最低額即九百元之罰款，
    允有未洽，應予撤銷，並另裁處受處分人罰鍰一千元。
四、抗告意旨略以：抗告人於發現被不當拖吊、舉發時，即以電話向交通警察大隊申
    訴，因承辦人不在，抗告人遂於九十年八月二十八日提出書面申訴。抗告人當天
    係合法路邊停車，若此路段會有妨害他車通行之虞，主管機關應會繪製警告標誌
    或標線，而非以警員之心情好壞而認定。公務員依法才能執法，然而不依法而執
    法或依法不執法，是否有怠忽職守、瀆職之嫌？
五、經查：
    (一)抗告人甲○○於民國九十年七月二十八日下午七時四分左右，將其所有車號Ｓ
      九－三五五二自用小客車停放在台北市○○街九十號前之路段，此經抗告人於
      原審訊問時坦承，並有違規舉發照片二張為憑（分見原審卷第二一頁、第十八
      頁）。抗告人當時停車位置前方之黃網線雖係私繪，固有台北市交通管制工程
      處函文可按（見原審卷第二三頁），惟依上揭照片所示，當時路邊堆放器物，
      依情形被告於該處停車前應已看見，猶執意路邊停車，因其未緊靠路邊停車，
      致車身已佔用來往車道，足認已妨害其他車輛通行，依首揭規定，原處分機關
      認定抗告人違規事實，尚無不合。
    (二)依上開舉發通知單記載應到案日期係九十年八月三十日，惟抗告人遲至同年九
      月五日始向原處分機關提出申訴，此有蓋原舉發機關收文條碼之受處分人申訴
      書及本院公務電話記錄足憑（見原審卷第二六頁、第二九頁），抗告人雖辯稱
      曾以電話向台北市交通警察大隊申訴，惟查上開舉發通知單所記載「應到案處
      所」為基隆監理站，故其向交通警察大隊申訴，自不生到案之效力。又查抗告
      人之申訴書雖記明日期為九十年八月二十八日，但是否遲誤應到案日期，係以
      受理到案機關實際收受申訴書之日期為準，並非申訴書製作完成之時，抗告人
      此部分辯解不可採。
六、原裁定以原處分機關裁以受處分人於應到案日前申訴之最低額（即九百元）之罰
    款，有違「違反道路交通管理事件統一裁罰標準表」之規定，而撤銷原處分，另
    行裁處受處分人罰鍰一千元，固非無見，惟按：
    (一)按交通道路處罰條例第九條所定主管機關所為之裁決性質為行政處分，復依道
      路交通案件處理辦法第二十條規定，交通法庭認聲明異議無理由而原處分不當
      或違法者，固得以裁定將原處分經聲明異議部分撤銷，並自為裁定。惟所謂行
      政處分「違法」，係指其欠缺合法要件，「不當」則係指行政處分雖未違法，
      但客觀上不合目的性而言。
    (二)次按九十年五月三十日公佈修正之違反道路交通管理事件統一裁罰標準及處理
      細則第四十四條第一項規定，違反道路交通管理事件行為人，未依規定自動繳
      納罰鍰，或未依規定到案聽候裁決，處罰機關應... 依「違反道路交通管理事
      件統一裁罰標準表標準表」（下略稱標準表）逕行裁決，固經大法官會議釋字
      第五一一號解釋，並未逾越母法（道路交通管理處罰條例）之授權，於憲法保
      障人民財產權之意旨亦無牴觸，惟依行政程序法第第一百五十九第二項第二款
      ，該標準表性質屬裁量性行政規則，此等行政規則雖然使得行政機關在個案中
      之裁量或判斷空間縮小，但畢竟屬於行政機關行使裁量權之範疇，依權力分立
      之原則，司法機關自應予尊重。又裁量性行政規則通常僅就裁量事項中相同或
      相似之案件，做一般性之處理，以避免各行政機關於相同事件恣意為不同裁罰
      ，此亦為上開解釋所揭櫫，是以，行政機關遇特殊案情時，仍應依法律授與裁
      量權之意旨，做適當裁量，此觀之上開細則第四十三條：「違反道路交通管理
      事件之裁決，應參酌舉發違規事實、違反情節、稽查人員處理意見即被處分人
      之陳述，依稱標準表裁處，不得枉縱或偏頗」規定甚明。
    (三)查本件原處分機關據上認定抗告人違規情形量處罰鍰，本屬行政機關之裁量權
      ，雖未依標準表規定以逾越應到案日期十五內裁罰一千元，但仍合乎於首揭道
      路交通處罰條例第五十六條第一項第五款之裁量範圍，尚無不法。再本件原處
      分機關參酌舉發違規事實、違反情節、稽查人員處理意見等情，裁罰抗告人九
      百元，行政處分亦無不當。
    綜上，原處分機關函請原舉發單位調查結果，認受處分人有上開違規行為，乃依
    道路交通管理處罰條例第五十六條第一項第五款規定裁處受處分人罰鍰九百元，
    並無不合，原審裁定原處分機關有違「違反道路交通管理事件統一裁罰標準表」
    之規定，而撤銷原處分，另行裁處受處分人罰鍰一千元，自有未當。抗告人抗告
    意旨固無理由，但原裁定既有可議之處，自應由本院將原裁定予以撤銷，爰依道
  路交通管理處罰條例第五十六條第一項第五款規定裁處抗告人罰鍰九百元。
據上論斷，應依道路交通案件處理辦法第二十六條，刑事訴訟法第四百十三條，裁定
如主文。
中      華      民      國    九十一    年      九      月     三十     日
                              臺灣高等法院交通法庭
                                  審判長法  官  陳  貽  男
                                        法  官  王  炳  梁
                                        法  官  李  世  貴
右正本證明與原本無異。
不得再抗告。
                                        書記官  魏  汝  萍
中      華      民      國    九十一    年      九      月     三十     日
